臺灣高等法院刑事判決　　　　　　　　　　　　　　　九十一年度上訴字第四四號
　　上　訴　人　丙○○
　　即　被　告
　　選任辯護人　楊進興
右上訴人因偽造文書等案件，不服臺灣士林地方法院九十年度訴字第三二○號，中華
民國九十年九月二十五日第一審判決（起訴案號：臺灣士林地方法院檢察署九十年度
偵字第三三六一號）提起上訴，本院判決如左：
    主  文
上訴駁回。
    事  實
一、丙○○前曾因於八十九年四月十二日，在臺北市○○○路○段二一八之一號大樓
    內，見葉吳玉珠信箱上掛牌註明有掛號信由管理員代收，乃向管理員詐稱其受葉
    吳玉珠之委託領取掛號信，使管理員陷於錯誤，而詐領美國運通銀行寄予葉吳玉
    珠之美國運通信用卡，續於八十九年五月十日，在臺北縣汐止市○○路○段三三
    九巷十弄六號大樓內，以同一手法自管理員處詐得安泰商業銀行寄予游惠英之萬
    事達信用卡得手後旋於各該信用卡背面簽名欄偽簽「Aiy Yu」之署押，自四月十
    二日起至五月十日止，連續持該卡消費購物，並偽簽「Aiy Yu」署押於信用卡簽
    帳單上交付店家使陷於錯誤，將丙○○所購買之物品交付，計先後盜刷美國運通
    信用卡十二次、新台幣（下同）八萬三千七百十一元、安泰銀行萬事達卡六次、
    十六萬三千一百四十四元之偽造文書案，經臺灣士林地方法院於八十九年十一月
    二十一日以八十九年訴字第四０二號判決判處有期徒刑十月，緩刑四年確定，現
    尚在緩刑期間，竟仍不知警惕，其見跳蚤雜誌上刊登販賣銀行信用卡之廣告，便
    於民國九十年三月十五日下午六時許，明知如附表一所示之信用卡二張係來路不
    明之贓物（上開信用卡分別為丁○○及甲○○所有，為丁○○所申請之正卡及其
    代理甲○○所申請之附卡，於同年三月九日發卡銀行寄發後，同月十五日由其社
    區大樓管理委員會代理收受時，遭不詳人偽稱係丁○○之代理人而遭詐取，同附
    表一編號１之信用卡背面已另有不詳姓名之人簽署「蔡楚力」之署押），仍在台
    北市○○街附近向年籍不詳之鄭姓男子以三千元之代價買受後，基於偽造私文書
    及意圖為自己不法所有之概括犯意，於同日下午八時起至下午九時許止，持附表
    一編號１號，背面已存在「蔡楚力」之簽署之信用卡，先後在台北市○○路○段
    一八０號德安生活百貨公司刷卡簽帳消費五次，購買如附表三編號１至編號１０
    所示之物品，及在德生活安百貨公司附近成功路四段三０巷十八號之乙○○○○
    視專賣店刷卡簽帳消費一次購買如附表三編號１１、１２之物品，並依信用卡背
    面已存在之署名蔡楚力，在簽帳單之私文書上偽造蔡楚力之署名六次，（各一式
    二份，一份由商家向發卡銀行請領款項，一份交由丙○○，丙○○於消費後均已
    撕毀滅失）並將該簽帳單之私文書行使而交付予德安生活百貨公司及乙○○○○
    視專賣店之職員，使德安百貨公司及乙○○○○視專賣店職員陷於錯誤，交付如
    附表三編號１至１２所示之物品予丙○○，均足以生損害予該信用卡之有權使用
    人丁○○、被偽造署押之蔡楚力、德安生活百貨公司、乙○○○○視專賣店及發
    卡銀行中國信託商業銀行。嗣於同日下午十時許，經警在台北市○○路與星雲街
    口查獲，並扣得丙○○持有如附表一所示之信用卡二張及其所詐得之如附表三等
    物品，始循線查得上情。
二、案經台北市政府警察局內湖分局移請台灣士林地方法院檢察署檢察官偵查起訴。
    理  由
一、訊據上訴人即被告丙○○坦承右揭犯行，又被告如何持附表一編號１所示信用卡
    簽帳消費之情節並經證人中國信託商業銀行之職員賴以捷、及真正名義人丁○○
    分別於警訊及原審審理中結證屬實，並有附表二所示信用卡之店家收執聯簽帳單
    影本六紙，及附表三所示各物品之贓物領據、照片各二張及中國信託商業銀行持
    卡人消費明細一覽表附卷可稽，且有如附表一信用卡二張扣案可資佐證，本案事
    證明確，被告犯行洵堪認定，應依法論科。
二、被告明知上開信用卡係來歷不明之贓物竟買受，又按簽帳單係以文字為一定之意
    思表示，具有存續性且屬法律上有關係之事項，為文書之一種，並為私人製作之
    文書，其並隱匿該信用卡之真正名義人，假冒已簽署於信用卡背後「蔡楚力」之
    署押於消費簽單上，製作不實簽帳單之私文書後，再持交各商家主張收到貨物之
    意思而連續行使該偽造私文書之簽帳單，致德安生活百貨公司及亞藝影音公司陷
    於錯誤而交付如附表三所示財物，足生損害於該信用卡之真正名義人丁○○、被
    偽造署押之蔡楚力、發卡銀行中國信託商業銀行、德安生活百貨及亞藝影音公司
    。核被告所為係犯刑法第三百四十九條第二項之故買贓物、第二百十六條、第二
    百十條之行使偽造私文書，及第三百三十九條第一項詐欺取財罪。又被告購買上
    開贓物之信用卡二張，其所為應係犯刑法第三百四十九條第二項之故買贓物罪，
    公訴人認係犯同法第三百四十九條第一項之收受贓物罪起訴法條，尚有未洽，唯
    其基本事實同一，本院自應予以審理，並變更起訴法條。被告於簽帳單上偽造「
    蔡楚力」署押，並交還製作不實之簽帳單與商店之行為，為偽造私文書之一部，
    不另論罪，偽造私文書後復持以行使，偽造之低度行為，為行使偽造私文書之高
    度行為所吸收，僅論以行使偽造私文書罪。被告先後多次詐欺取財及行使偽造私
    文書等犯行為，均時間緊接、手法相同，且觸犯構成要件相同之罪名，顯各係基
    於概括犯意為之，均應分別依連續犯之規定論以一罪，並依法加重其刑。被告所
    犯上開故買贓物罪、行使偽造私文書罪、詐欺取財罪三罪間，具有方法結果之牽
    連關係，為牽連犯，應從一重論以行使偽造私文書罪。
三、原審本同上之見解，適用刑法第五十六條、第三百四十九條第二項、第三百三十
    九條第一項、第二百十六條、第二百十條、第五十五條、第二百十九條，罰金罰
    鍰提高標準條例第一條前段之規定，並審酌被告前曾經臺灣士林地方法院八十九
    年訴字第四０二號判決處有期徒刑十月，緩刑四年確定，現尚在緩刑期間，仍不
    知警惕，及犯罪動機、目的、手段、破壞信用卡交易秩序，所生為害非淺、詐得
    財物價值、犯罪後已坦承犯行並交還財物等一切情狀，量處有期徒刑一年二月，
    又以扣案中國信託商業銀行卡如附表一之信用卡二張、如附表二被告於各次消費
    時、地所偽造之「蔡楚力」簽帳單店家收執聯六紙，其中信用卡及簽帳單店家收
    執聯均非屬被告所有，自無從宣告沒收，惟其上偽造「蔡楚力」之署押六枚（均
    位於簽帳單店家收執聯上），一枚位於如附表一編號一所示信用卡背面由不詳姓
    名之人所偽造，不問屬於犯人與否，均應依刑法第二百十九條規定宣告沒收。至
    簽帳單顧客存根聯六紙，經被告陳稱業於簽帳消費後，即撕毀而滅失，其上偽造
    之署押均無從沒收，爰不予沒收。又查被告前以冒領盜刷信用卡之方式詐購商品
    ，甫經法院於八十九年十一月二十一日判處有期徒刑十月，緩刑四年，本應知所
    悔悟，詎於前案判決後尚不到四個月，即再犯同類手法之本案已如上述，顯非一
    時糊塗誤觸法網至明，益徵其毫無悔意，且其上開行為破壞信用卡交易秩序及發
    卡銀行、被偽造人財產上之利益至鉅，本案事證明確，被告無從詨辯，實不能以
    其犯後承認上開犯行，遽認有改過向善之心，予以輕縱，自應予以適當警惕，以
    促其確實改過向善，原審既確實審酌刑法第五十七條等各情狀，而為被告上開有
    期徒刑之宣告及為沒收之諭知，核其認事用法並無不合，量刑亦甚妥適。被告上
    訴意旨以其係因夫妻離婚單親家庭，上有父母，下有年幼子女，賴被告撫養，所
    盜刷購買之物均屬生活必需品，價值不高，顯示其情可憫，因認原審量刑過重而
    指摘原判決不當，均非有理由，應予駁回。
據上論斷，應依刑事訴訟法第三百六十八條，判決如主文。
本案經檢察官劉靜婉到庭執行職務。
中      華      民      國    九十一      年      二      月      八    日
                              臺灣高等法院刑事第一庭
                                  審判長法  官  李  相  助
                                        法  官  黃  聰  明
                                        法  官  魏  新  國
右正本證明與原本無異。
如不服本判決應於收受送達後十日內向本院提出上訴書狀，其未敘述上訴之理由者並
得於提起上訴後十日內向本院補提理由書（均須按他造當事人之人數附繕本）。
                                        書記官  賴  淑  真
中      華      民      國     九十一   年     二       月    十九     日
附錄：本判決論罪科刑法條全文
刑法第三百四十九條第二項：
搬運、寄藏、故買贓物或為牙保者，處五年以下有期徒刑、拘役或科或併科一千元以
下罰金。
刑法第三百三十九條第一項：
意圖為自己或第三人不法之所有，以詐術使人將本人或第三人之物交付者，處五年以
下有期徒刑、拘役或科或併科一千元以下罰金。
刑法第二百十六條：
行使第二百十條至第二百十五條之文書者，依偽造、變造文書或登載不實事項或使登
載不實事項之規定處斷。
刑法第二百十條：
偽造、變造私文書，足以生損害於公眾或他人者，處五年以下有期徒刑。
刑法第三百十九條：
第三百十五條、第三百十五條之一及第三百十六條至第三百十八條之二之罪者，須告
訴乃論。
附表一：
編號  信用卡卡號                           發卡銀行           持卡人姓名欄
0    0000000000000000號   中國信託商業銀行   「蔡楚力」
0    0000000000000000號   中國信託商業銀行     空白
附表二：丁○○所有中國信託商業銀行信用卡消費明細
       （卡號：0000000000000000號）
┌──┬───────────┬──────────┬────────┐
│編號│消  費  時  間        │消  費  地  點      │消費金額        │
│    │                      │                    │（單位：新台幣）│
├──┼───────────┼──────────┼────────┤
│一  │九十年三月十五日晚間  │臺北市○○路一八○號│一萬三千六百八十│
│    │八時四十八分          │德安開發股份有限公司│元              │
├──┼───────────┼──────────┼────────┤
│二  │九十年三月十五日晚間  │                    │                │
│    │九時八分              │同右                │三千三百二十元  │
│    │                      │                    │                │
│    │                      │                    │                │
├──┼───────────┼──────────┼────────┤
│三  │九十年三月十五日晚間  │同右                │一千元          │
│    │九時十一分            │                    │                │
│    │                      │                    │                │
├──┼───────────┼──────────┼────────┤
│四  │九十年三月十五日晚間  │同右                │七千五百元      │
│    │九時二十分            │                    │                │
│    │                      │                    │                │
├──┼───────────┼──────────┼────────┤
│五  │九十年三月十五日晚間  │同右                │八百九十五元    │
│    │九時三十二分          │                    │                │
│    │                      │                    │                │
├──┼───────────┼──────────┼────────┤
│六  │九十年三月十五日晚間  │亞藝國際股份有限公司│一千三百四十四元│
│    │八時三十六分          │臺北市○○路四段三○│                │
│    │                      │巷一八號            │                │
├──┴───────────┴──────────┴────────┤
│合計金額：二萬七千七百三十九元                                      │
└──────────────────────────────────┘
附表三：
編號  品名         數量              備註
1     羽毛棉被      一               內湖德安生活百貨購得
2     枕頭套        二               同右
3     被單          三               同右
4     刮鬍刀        一               同右
5     原子筆        八               同右
6     化妝乳液      八               同右
7     遊樂器        一               同右
8     護目鏡        一               同右
9     夜視燈        一               同右
10    噴霧清潔劑    一               同右
11    空白ＣＤ      一               亞藝影音專賣店
12    ＣＤ          五               同右
